【裁判字號】    97,消債更,1357
【裁判日期】    980302
【裁判案由】    更生事件
【裁判全文】
臺灣臺南地方法院民事裁定          97年度消債更字第1357號
聲  請  人
即  債務人  甲○○
上列當事人因消費者債務清理事件聲請更生，本院裁定如下：
    主    文
更生及保全處分之聲請均駁回。
聲請費用由聲請人負擔。
    理    由
一、按債務人不能清償債務或有不能清償之虞者，得依本條例所
    定更生或清算程序，清理其債務，消費者債務清理條例第3
    條定有明文。又聲請更生或清算不合程式或不備其他要件者
    ，法院應以裁定駁回之，但其情形可以補正者，法院應定期
    間先命補正，復為同條例第8條所明定。
二、本件聲請意旨略以：聲請人即債務人甲○○有不能清償債務
    之情事，前已提出債權人清冊，以書面向最大債權金融機構
    美商花旗銀行請求共同協商債務清償方案，而美商花旗銀行
    原提出月付金約新臺幣（下同）11,000元，惟當時聲請人告
    知尚需扶養雙親，故行員把月付金降至約8,000元，惟依聲
    請人薪資收入扣除必要開銷及扶養費後，尚不足支付上述月
    付金，聲請人懇請銀行把月付金降至6,000至7,000元，以求
    如期支應，然銀行以內部規定為由，告知月付金至少要8,00
    0元以上，聲請人極力與銀行協商盼能達成協議，但銀行態
    度堅定回絕聲請人之請求，故美商花旗銀行開立協商不成立
    通知書與聲請人，又聲請人無擔保或無優先權之債務總額未
    逾1,200萬元，復未經法院裁定開始清算程序或宣告破產，
    爰依法聲請更生云云。
三、經查：
  (一)聲請人於民國（下同）97年間曾向最大債權銀行美商花旗銀
    行申請前置協商後，於該協商程序中，美商花旗銀行提出每
    月付8,164元，分127期，0利率之方案，惟聲請人表示無法
    接受，致協商不成立，此有聲請人提供之協商不成立通知書
    及美商花旗銀行97年11月19日之民事陳報狀、還款方案試算
    表、公務電話記錄在卷可稽。
  (二)聲請人現任職於世行有限公司，97年度每月應領薪資為27
    ,500 元，此有勞保局電子閘門查詢作業被保險人投保資料
    查詢、世行有限公司97年11月21日書狀檢附之薪資明細附
    卷可參。因聲請人工作、租屋居住台北市，參酌內政部所公
    告98年度台北市低收入戶最低生活費用每人每月為14,558元
    【該統計係按照政府最近一年平均每人消費支出（包括食品
    費、衣著鞋襪費、房租水電費、家居管理費、醫療保健費、
    交通通訊費、娛樂教育費及雜項支出）百分之六十訂定】。
    而債務人既已積欠債務，其生活開銷理當予以節制，除應積
    極開源，努力勤奮工作以增加收入償還債務外，其生活更須
    儉樸，且適當控制其生活費用支出，以達成勉力履行債務，
    以符合公平正義及誠信原則，是認聲請人每月必要生活費用
    （包含食、衣、住、行、強制性保險、房租等），依上開標
    準以每月14,558元計算，始屬合理。
  (三)聲請人主張每月支出父母扶養費共6,000元。查聲請人之父
    母育有3名子女，聲請人之父96年度薪資所得49,760元，名
    下有房屋1棟、土地1筆、汽車1輛（2007年份），財產總額
    為936,600元；而聲請人之母96年度其他所得僅18元，名下
    無任何財產，此有戶籍謄本、稅務電子閘門財產所得調件明
    細表等件在卷足憑，可見其父仍有一定資力，且其父為43年
    出生，現年55歲，未達65歲之勞工強制退休年齡，應有工作
    能力，尚非不能維持生活者，聲請人主張支付其父扶養費，
    應非屬必要支出；而聲請人有其他2名兄弟姊妹，扶養義務
    人有數人時，其親等同一時，應各依其經濟能力分擔義務，
    民法第1115條定有明文。因聲請人已積欠債務，而父母係居
    住台南縣非台北市，則聲請人扶養其母之義務，應比照上開
    所述最低生活費用以98年度台灣省每人每月9, 660元為度，
    則聲請人每月應負擔其母之扶養金額，與其兄弟姊妹分攤後
    ，應為每月3,220元（9660/3=3220）為適當。
  (四)承上所述，則聲請人每月收入約為27,500元，扣除聲請人每
    月必要支出後之餘額為9,722元【計算式：00000－00,000－
    0000＝9,722】，尚足以支付銀行提出之協商還款金額每月
    8,164元。
四、綜上所述，以聲請人之收入，得以支應銀行所提出之協商方
    案，然聲請人拒不同意，顯係個人主觀上不願履行清償義務
    ，而非不能清償債務或有不能清償之虞，其更生之聲請即不
    符消費者債務清理條例第3條所定要件，且上開欠缺又屬無
    從補正，依上開說明，自應駁回其更生之聲請，爰裁定如主
    文。
五、關於保全處分部分：本件更生之聲請既經駁回，其保全處分
    之聲請自失所附麗，應併駁回，附此敘明。
中    華    民    國    98    年    3     月    2     日
              民事第三庭    法      官  蔡孟珊
上為正本係照原本作成。
如不服本裁定，應於裁定送達後10日內，以書狀向本院提出抗告
，並繳納抗告費新臺幣1千元。
中    華    民    國    98    年    3     月    2     日
                            書  記  官  吳幸芳


司法院資訊處製作；財團法人民間司法改革基金會備份。
